【裁判字號】    88,上訴,4261
【裁判日期】    890119
【裁判案由】    違反稅捐稽徵法等
【裁判全文】
臺灣高等法院刑事判決                          八十八年度上訴字第四二六一號
    上  訴  人  臺灣基隆地方法院檢察署檢察官
    被      告  乙○○
    選任辯護人  王偉凡
右上訴人因被告違反稅捐稽徵法等案件，不服臺灣基隆地方法院八十八年度訴字第二
○一號，中華民國八十八年九月十四日第一審判決（起訴案號：臺灣基隆地方法院檢
察署八十七年度偵字第三四一○號）提起上訴，本院判決如左：
    主  文
上訴駁回。
    理  由
一、公訴意旨略以：被告乙○○係設於基隆市○○路五十之一號瀧陽工程有限公司（
    下稱瀧陽公司）之負責人，為從事業務之人。明知甲○○於民國八十四年間，並
    未在瀧陽公司工作領取薪資，為圖以詐術逃漏稅捐，竟虛偽制作甲○○具領工資
    清單，再據以將此不實事項登載於附隨其業務上制作之各類所得扣繳暨免扣繳憑
    單，進而持向稅捐機關申報，而逃漏營利事業所得稅，足生損害於甲○○及稅捐
    稽徵之正確性，認被告乙○○所為，係犯刑法第二百十六條、第二百十五條之行
    使業務上登載不實文書罪；又被告以行使偽造文書之詐術逃漏營利事業所得稅，
    復犯有稅捐稽徵法第四十一條罪嫌，與上揭行使偽造文書罪間互有方法結果之牽
    連關係，應從一重處斷。
二、按犯罪事實，應依証據認定之，無証據不得推定其犯罪事實，又不能證明被告犯
    罪者，應諭知無罪之判決，刑事訴訟法第一百五十四條、第三百零一條第一項分
    別定有明文。次按為訴訟上證明之資料，須於通常一般人均不致於有所懷疑，而
    得為確信其為真實之程度者，始得據為有罪之認定，倘其證明尚未達於此一程度
    ，而有合理性懷疑存在時，即不得遽認定被告犯罪，最高法院七十六年台上字第
    四九八六號著有判例可參。再按稅捐稽徵法第四十一條所規定之逃漏稅捐罪，依
    其文義解釋及該條無處罰未遂犯規定之情形以觀，當認本罪之成立，必納稅義務
    人以詐術或其他不正當之方法為逃漏稅捐之手段，並因而造成逃漏稅捐之結果，
    方足以表現其違法之惡性，故為結果犯，最高法院七十六年台上字第二０八號判
    決亦同此意旨。
三、本件公訴意旨認被告涉有上開犯行，無非係以：被告申報甲○○於民國（下同）
    八十四年間，在其擔任負責人之瀧陽公司工作並領取薪資，然甲○○自八十三年
    十二月十五日即由台北監獄移入台灣雲林監獄服刑，直至八十四年十月十二日方
    出獄，有台灣雲林監獄八十七年六月二十日雲監紹總字第二二五一號函在卷可稽
    ，甲○○自不可能於受刑中同時為被告之公司工作而領取任何薪資。又被告稱工
    人係其所雇用之工頭徐羅義所找來，然被告並無法提供徐羅義該年度之任何報稅
    資料，足見被告所辯，均係臨訟編纂之詞云云，為其主要論據。惟訊據被告乙○
    ○堅決否認上開犯行，辯稱：伊係依據所雇用之工頭即自稱為徐羅義之男子所製
    作交付之薪資單來核發工人之薪資，並不知具領薪資之工人是否為甲○○；而伊
    無法提出徐羅義八十四年度之報稅資料，係因徐羅義表示稱當年度錢已報很多，
    不能再申報，伊遂未為之申報，非臨訟編纂之詞等語。
四、經查：甲○○自八十三年十二月十五日至八十四年十月十二日止，均在台灣雲林
    監獄服刑中一事，雖有台灣雲林監獄八十七年六月二十日雲監紹總字第二二五一
    號函在卷可按，惟尚無法證明被告係「明知」甲○○未在其公司工作，卻於業務
    上製作營利事業所得稅申報書時，登載甲○○領取薪資新台幣（下同）十五萬元
    之虛偽不實事項。蓋：被告係依據自稱係徐羅義之人所製作之薪工資料統計表來
    申報甲○○受薪之事，而徐羅義本人之身分證或因曾經遺失或曾交由他人為之申
    報所得稅，而遭不肖分子換貼照片以四處兜攬工程及虛報薪資等事實，業經原審
    法院函調台灣花蓮地方法院檢察署八十三年度偵字第四０五六號徐羅義偽造文書
    案件之偵查全卷及不起訴處分書，證人徐羅義於該案之偵查中證稱，其從未做過
    工頭，曾將身分證及印章交由張正義為之申報所得稅等詞及該不起訴處分書載明
    ：「被告徐羅義原於七十五年三月一日核發之國民身分證遺失後，有遭不詳姓名
    男子持之換貼照片使用，而該不詳姓名男子除以徐羅義本人自居外，尚冒用被告
    徐羅義之名義及告訴人李春豪之身分證件，四處兜攬工程及虛報薪資等事實，亦
    有板橋地檢署八十三年度偵字第一九六六六號不起訴處分書附卷足憑」等詞；又
    原審法院亦函調臺灣板橋地方法院檢察署八十四年度偵字第一二九七三號徐羅義
    偽造文書案件之偵查全卷及不起訴處分書，該不起訴處分書亦載明：「經查一自
    稱徐羅義之不詳男子持已偽造換貼該男子照片之被告徐羅義先前遺失之身分證，
    冒名填具切結書及薪資表交由曾正炘，向林國瑞經營之怡鑫公司領款，業據林國
    瑞證述明確，而徐羅義另遭前開自稱徐羅義之不詳男子，持偽造換貼照片之身分
    證，冒名填具切結書及薪資表，以分別向蘇炯燦、林郭月花、吳結田經營之康園
    工程行，正雅工程行及優築公司領款等情，亦經本署以八十三年度偵字第八一二
    八號為不起訴處分確定，．．．。再參以附卷之徐羅義於八十一年一月九日補發
    之身分證影本及原於七十五年三月一日核發，且已遭換貼為該男子照片之原發身
    分證影本、切結書等，本件被告徐羅義應係先前遺失身分證，遭人偽造換貼相片
    ，冒名填具其切結書，亦應堪認定。」等詞，徐羅義本人之身分證既曾遭人大量
    非法利用以四處兜攬工程及虛報薪資，則被告亦經歷相同情節之事實，即非無可
    能。適此情況，該冒充徐羅義之不詳姓名男子不願申報自己薪資以免東窗事發，
    亦屬常情；況公司負責人僅依照所雇工頭製作之薪資表來核發工資，不認識所有
    受僱工作之工人，在一般雇用臨時工之情形亦屬常見，被告所辯尚不違背經驗法
    則。再查：被告雖將甲○○受薪十五萬元列入瀧陽工程有限公司八十四年度營利
    事業所得稅申報之薪資總額中，然而，該公司當年應納稅額經財政部台灣省北區
    國稅局基隆市分局，依同業利潤標準核定所得額為二百八十九萬八千八百四十五
    元，應納稅額為七十一萬四千七百十一元，不因須列甲○○之薪資而生逃漏營利
    事業所得稅之結果，有該分局八十八年六月一日北區國稅基市審第八八０七二九
    五三號函在卷足憑，揆諸前開說明，尚難僅以被告將甲○○之受薪資料列入該公
    司八十四年度給付薪資總額內，即推定被告涉有行使業務上登載不實文書及逃漏
    稅捐之罪嫌。此外，復查無其他積極証據足資認定被告涉有上開犯行，既不能證
    明被告犯罪，自應為無罪之諭知。
五、原審以被告之犯罪不能證明，為無罪之諭知，經核並無違誤。檢察官上訴意旨猶
    執甲○○自八十三年十二月十五日至八十四年十月十二日止，均在台灣雲林監獄
    服刑，自無從於八十四年間在被告公司工作，及被告無法提供徐羅義該年度之任
    何報稅資料，足見被告所辯，均係臨訟編纂之詞云云，認被告應成立犯罪。惟查
    上訴意旨所指各情，業經原審於判決中敘明取捨認定之理由，核無不合，上訴意
    旨猶執以指摘原判決，求為撤銷改判，自非有理由，應予駁回。
據上論斷，應依刑事訴訟法第三百六十八條，判決如主文。
本案經檢察官李金定到庭執行職務。
中    華    民    國    八十九  年      一        月        十九      日
                            臺灣高等法院刑事第十四庭
                                審判長法  官  陳  祐  輔
                                      法  官  陳  國  文
                                      法  官  蔡  國  在
右正本證明與原本無異。
如不服本判決應於收受送達後十日內向本院提出上訴書狀，其未敘述上訴之理由者並
得於提起上訴後十日內向本院補提理由書（均須按他造當事人之人數附繕本）。
                                      書記官  丁  華  平
中    華    民    國    八十九    年       一       月       二十四     日


司法院資訊處製作；財團法人民間司法改革基金會備份。
